臺灣士林地方法院刑事判決　　　　　　　　99年度訴字第25號
公　訴　人　臺灣士林地方法院檢察署檢察官
被　　　告　余秀珍
上列被告因違反公司法等案件，經檢察官提起公訴（98年度偵字
第5162號），本院判決如下：
    主  文
余秀珍共同連續公司負責人，公司應收之股款，股東並未實際繳
納，而以申請文件表明收足，累犯，處有期徒刑壹年，減為有期
徒刑陸月，如易科罰金，以銀元佰元即新臺幣玖佰元折算壹日
。
    事  實
一、余秀珍係余秀珍記帳及報稅代理業務人事務所負責人，前於
    民國94年間，因違反公司法等案件，經臺灣臺北地方法院於
    以93年度訴字第1296號判處有期徒刑4 月，於94年2 月14日
    確定，並於同年3 月30日易科罰金執行完畢（於本案構成累
    犯）。詎仍不知悔改，明知皇電有限公司（下稱皇電公司）
    、春鼎有限公司（下稱春鼎公司）之股東並未實際繳納股款
    ，竟為使該二公司順利完成設立登記，並藉此獲取借貸資金
    之利息，乃與榮大會計事務所負責人鄭艇（停止審判中）及
    冒用「趙春鼎」名義籌設上二公司之真實姓名年籍不詳成年
    人（下稱冒名人），共同基於違反公司法、利用不正當方法
    使財務報表發生不實結果及使公務員登載不實之概括犯意聯
    絡，由余秀珍於95年5 月24日向鄭艇拿取鄭艇於陽信商業銀
    行（下稱陽信銀行）信義分行第00000000000 號、皇電公司
    於同銀行第00000000000 號及春鼎公司於同銀行第00000000
    000 號等帳戶之存摺、印章後，前往位於臺北市○○區○○
    路4 段188 號之陽信銀行信義分行，以臨櫃辦理方式，自其
    所使用而為其不知情之配偶鄭仙寶所有於該分行第00000000
    000 號（起訴書誤載為第000000000 號）帳戶，提領新臺幣
    （下同）200 萬元存入鄭艇於該分行之前揭帳戶，再自鄭艇
    前揭帳戶提領200 萬元，於同日分別連續存入皇電公司、春
    鼎公司於同分行之上開帳戶各100 萬元，並將皇電公司、春
    鼎公司上開各該帳戶存摺影印交付鄭艇，以該等帳戶存摺影
    本充作股款收足證明，再由鄭艇或冒名人連續製作該二公司
    不實之股東繳納股款明細表、為財務報表之資產負債表，並
    由不知情之會計師吳思儀於同年月25日完成依公司法第7 條
    授權之資本額查核簽證後，余秀珍旋於同年月26日及29日，
    再至陽信銀行信義分行領回前揭存入皇電公司及春鼎公司帳
    戶各100 萬元之借貸資金。繼由鄭艇或冒名人連續於同年6
    月5 日、6 月6 日，將上開財務報表併同股東繳納股款明細
    表、公司設立登記申請書、存摺影本及查核報告書等申請文
    件，向主管機關臺北市政府、經濟部中部辦公室表明皇電公
    司、春鼎公司應收股款均已收足，而申請設立登記。經該管
    承辦公務員形式審查後，核准登載於職務上所掌之公司登記
    簿，足以生損害於各該主管機關對公司管理之正確性。
二、案經法務部調查局北部地區機動工作組移送臺灣士林地方法
    院檢察署檢察官偵查起訴。
    理  由
一、本件資以認定事實之所有卷證資料，檢察官及被告余秀珍於
    本院準備程序、審理時均不爭執證據能力（見本院卷第46頁
    背面、第120 頁背面至123 頁），且無證據證明係公務員違
    背法定程序所取得，又卷內書證亦無刑事訴訟法第159 條之
    4 第1 款、第2 款之顯有不可信情況，均有證據能力，合先
    敘明。
二、訊據被告固坦承：伊有自其夫鄭仙寶前揭帳戶提領200 萬元
    存入鄭艇上開帳戶供做資金使用等情，惟矢口否認犯罪，辯
    稱：伊係純粹借錢予鄭艇，不知鄭艇借錢用途，所有事伊均
    未參與云云（見本院99年度審訴字第21號卷〈下稱審訴卷〉
    第14頁，本院卷第45頁背面、第46頁背面、第120 頁背面、
    第123 、124 頁）。然查：
  (一)被告與鄭艇為同業舊識，且分係余秀珍記帳及報稅代理業務
    人事務所、榮大會計事務所之負責人，被告於95年5 月24日
    前往上址陽信銀行信義分行，自鄭仙寶於該分行之前揭帳戶
    提領200 萬元存入鄭艇於該分行之上開帳戶等事實，業據被
    告供承在卷（見偵卷第44至47頁），核與證人即同案被告鄭
    艇於警詢陳述設立榮大會計事務所、認識為記帳同業之被告
    等情節相符（見偵卷第36頁），並有鄭仙寶前揭帳戶95年5
    月24日取款條、鄭艇上開帳戶同日存款送款單在卷可稽（見
    偵卷第33頁）。被告雖於本院準備程序一度辯稱：鄭艇給伊
    1 個帳號，伊就透過鄭仙寶帳戶將錢轉帳匯入鄭艇帳戶云云
    （見審訴卷第14頁，本院卷第45頁背面），然其於本院審理
    時已改稱：應該是伊從鄭仙寶帳戶提領200 萬元存入鄭艇帳
    戶等語（見本院卷第123 頁背面），而該次資金往來既有臨
    櫃辦理之取款條、存款送款單存證，亦足徵並非以匯款方式
    所為，且觀諸卷附鄭仙寶前揭帳戶取款條上所載取款時間為
    「000000 00:33」、摘要為「轉付」，而卷附鄭艇上開帳戶
    存款送款單所載存款時間為「000000 00:34」、摘要為「轉
    收」之情（見偵卷第33頁），益見此筆資金係被告以臨櫃方
    式同時辦理取、存款無訛，其於本院準備程序所辯匯款云云
    ，並非事實。又該筆資金於95年5 月24日上午10時34分許存
    入鄭艇上開帳戶後，旋遭人以臨櫃辦理取、存款方式，於同
    日上午10時52分許自鄭艇上開帳戶提領200 萬元後，於同日
    上午10時53分許分別連續「轉付」存入皇電公司、春鼎公司
    前揭帳戶各100 萬元而為「轉收」，該等資金復遭人於95年
    5 月26日以臨櫃提領方式，自皇電公司、春鼎公司前揭帳戶
    各提領99萬元、98萬元，再於同年月29日以臨櫃提領方式，
    自該二公司前揭帳戶各提領1 萬元、2 萬元等情，為被告所
    不否認，並有卷附鄭艇上開帳戶開戶資料、客戶對帳單列印
    及取款條、皇電公司及春鼎公司前揭帳戶開戶資料、客戶對
    帳單列印及存款送款單等件足憑（見偵卷第26至34頁）。再
    鄭艇或冒名人以皇電公司、春鼎公司前揭帳戶於95年5 月24
    日有存入各100 萬元之存摺影本充作股款收足證明，連續製
    作該二公司不實之股東繳納股款明細表、為財務報表之資產
    負債表，經會計師於同年月25日查核簽證後，連續於同年6
    月5 日、6 月6 日，將上開財務報表併同股東繳納股款明細
    表、公司設立登記申請書、存摺影本及資本查核報告書等申
    請文件，向臺北市政府、經濟部中部辦公室表明該二公司應
    收股款均已收足，而申請設立登記，經承辦公務員核准登載
    於公司登記簿等節，被告亦不否認，並據證人即同案被告鄭
    艇於警詢供證：金主將錢存入公司帳戶後，由金主或客戶將
    公司存摺、負責人身分證件及公司大小章交給榮大會計事務
    所辦理後續公司登記作業等語（見偵卷第37頁），復有臺北
    市政府、經濟部中部辦公室核准該二公司設立登記函、該二
    公司之設立登記申請書、查核報告書、股東繳納現金股款明
    細表、資產負債表及前揭各該帳戶存摺影本在卷可佐（見併
    卷之臺北市商業管理處〈於96年9 月9 日更名為臺北市商業
    處〉第00000000號皇電有限公司案卷〈下稱皇電案卷〉第1
    、4 、8 至10頁，本院卷第22、23、30至34頁）。以上各節
    首堪認定。
  (二)又被告已於警詢供承：95年5 月24日之鄭仙寶前揭帳戶取款
    條、鄭艇上開帳戶存款送款單及取款條、皇電公司及春鼎公
    司前揭帳戶存款送款單等5 紙傳票，都不是伊所書寫，但應
    該是伊去辦理存提款手續，伊要做存提款手續時去跟鄭艇拿
    存摺及印章，皇電公司、春鼎公司之前揭各該帳戶，於95年
    5 月26日及29日分別以現金領出99萬元及1 萬元、98萬元及
    2 萬元，應該是伊去提領等語明確（見偵卷第47頁），核與
    被告於95年5 月24日以臨櫃存提方式，自鄭仙寶前揭帳戶轉
    付200 萬元存入鄭艇上開帳戶轉收後，該200 萬元旋於短短
    20分鐘內即在同地經人再以臨櫃存提方式，自鄭艇上開帳戶
    分別連續轉付各100 萬元存入皇電公司、春鼎公司前揭帳戶
    轉收，應係同一人所為之情相符，且於95年5 月24日存入該
    二公司前揭帳戶各100 萬元之翌日即同年月25日，該等存入
    各100 萬元之皇電公司、春鼎公司存摺影本，被充作股款收
    足證明而製作前述財務報表並由會計師簽證，再於隔日即存
    入各該100 萬元2 日後之95年5 月26日，皇電公司、春鼎公
    司各該帳戶內之100 萬元即遭以臨櫃提領方式，各提款99萬
    元、98萬元，幾近領罄，有卷存皇電公司、春鼎公司查核報
    告書及該二公司前揭帳戶客戶對帳單列印（見皇電案卷第8
    頁，偵卷第27、29頁，本院卷第30頁）為證，亦合於被告於
    警詢所供：伊辦理存提款手續後，影印公司存摺給鄭艇，讓
    鄭艇去做公司資本額證明，2 個工作天後，伊再將錢領出乙
    節（見偵卷第47頁），足認被告即係辦理前述各該存提款之
    人無訛。
  (三)再參諸被告於警詢已明確供承：鄭仙寶前揭帳戶是伊持用，
    主要用於同行間金錢借貸，即同行之公司客戶如需資本額證
    明，伊即提供資金給該等公司，使之能取得資本額之存摺證
    明，伊借錢供作資本額證明時，在銀行之存提款手續，有時
    是伊自己處理，做資本額證明大多只需2 天，所以該等借款
    均收2 天利息，於還款時支付，因聽說鄭艇受託辦理工商登
    記之客戶均由登報招攬，伊怕有拿不回錢之風險，所以伊借
    予鄭艇客戶的錢，一定要先經過鄭艇帳戶，當作鄭艇跟伊借
    貸，鄭艇跟伊借錢時，伊就去鄭艇辦公室拿鄭艇及其客戶之
    存摺及印章，再到陽信銀行信義分行辦理存提款手續，並影
    印公司存摺給鄭艇去做資本額證明，2 個工作天後，伊再將
    錢領出，皇電公司、春鼎公司部分均是伊去辦理存提款手續
    等語（見偵卷第45至47頁），除合於證人即同案被告鄭艇於
    警詢供證：伊代辦公司登記時，如客戶股款不夠，伊會介紹
    客戶向金主借錢，金主會將錢存至客戶帳戶，再由伊辦理後
    續公司登記作業，帳戶內的錢，金主會拿客戶身分證及印鑑
    領回去等情節外（見偵卷第37頁），亦與前述事證相符，足
    見被告確實明知本件所貸與之200 萬元係為充作公司設立股
    款收足證明以製作不實之財務報表而據之向主管機關申辦登
    記之用，且相關資金之往來存提亦係被告所為無疑。其嗣後
    翻異辯稱：純粹借錢予鄭艇，不知用途，均未參與云云，乃
    臨訟卸責之詞，自不足採。
  (四)至本件冒名「趙春鼎」設立皇電公司、春鼎公司之人固另涉
    有偽造公司設立所需申請文件等私文書之犯行，惟無證據證
    明被告就該人冒名「趙春鼎」之情有所知情，是就該偽造文
    書部分犯行，尚難認被告乃屬共犯，附此敘明。
  (五)綜上所述，被告所辯並非可採，其犯行事證已臻明確，應予
    論科。
三、法律修正之比較適用：
  1.被告行為後，刑法於94年2 月2 日修正公布之條文，業於95
    年7 月1 日生效施行。修正後刑法第2 條第1 項「行為後法
    律有變更者，適用行為時之法律。但行為後之法律有利於行
    為人者，適用最有利於行為人之法律」之規定，與刑法第1
    條所定罪刑法定原則相契合，係規範行為後法律變更所生新
    舊法律比較適用之準據，條文本身雖經修正，尚無比較新舊
    法之問題，而刑法第11條雖由原條文「本法總則於其他法『
    令』有刑罰之規定者，亦適用之。但其他法『令』有特別規
    定者，不在此限」，增訂及修正文字為「本法總則於其他法
    『律』有刑罰『或保安處分』之規定者，亦適用之。但其他
    法『律』有特別規定者，不在此限」，惟尚無關犯罪行為可
    罰性要件之變更，是均應適用裁判時之現行規定，以決定適
    用之刑罰法律，合先敘明。
  2.又前揭刑法修正範圍甚廣，於比較新舊法時，除與罪刑無關
    如易刑處分、拘束人身自由之保安處分等事項，不必列入綜
    合比較，得分別適用有利行為人之法律，及從刑原則上附隨
    主刑一併比較外，於比較新舊法時應就與罪刑有關之一切情
    形，含本刑及有關之共犯、未遂犯、想像競合犯、牽連犯、
    連續犯、結合犯，併累犯加重、自首減輕及其他法定加減原
    因（如身分加減）與加減例等，綜其全部罪刑之結果為比較
    後，擇較有利者為整體之適用，不能予以割裂而分別適用個
    別有利之條文（最高法院99年度臺上字第8211號判決、95年
    度第8 次刑事庭會議決議參照）。第查：
  (1)刑法第28條將「實施」修正為「實行」，新舊法之共同正犯
    範圍因此而有變動，自屬犯罪後法律有變更（最高法院96年
    度臺上字第934 號判決參照），而本件被告與其他共犯間之
    犯罪行為，依新舊法均成立共同正犯，適用新法固未有利被
    告，惟刑法第31條第1 項既修正增訂「得減輕其刑」之但書
    規定，而商業會計法第71條所定犯罪主體為「商業負責人、
    主辦及經辦會計人員或依法受託代他人處理會計事務之人員
    」、公司法第9 條第1 項所定犯罪主體為「公司負責人」，
    均屬因身分關係成立之罪，被告雖無該等特定關係，然與共
    犯記帳業者鄭艇、為皇電公司及春鼎公司負責人之冒名人共
    同實行，則此部分自以修正後刑法第31條第1 項規定有利被
    告。
  (2)刑法已修正刪除原第56條關於連續犯之規定，如行為人以概
    括犯意犯數構成要件相同之罪名，依修正刪除前規定，僅論
    以一罪而加重其刑至二分之一，依現行規定則除符合接續犯
    、集合犯情形外，須就各個行為分論併罰，自以修正刪除前
    之規定有利被告。
  (3)刑法第33條第5 款將「罰金：（銀元）1 元以上」修正為「
    「罰金：新臺幣1,000 元以上，以百元計算之」，則依修正
    後規定，被告本案所犯商業會計法第71條、公司法第9 條第
    1 項前段及刑法第214 條等罪之法定罰金刑，最低應處新臺
    幣1,000 元，顯較依修正前規定為高，自以修正前規定有利
    被告。
  (4)綜上全部罪刑結果而為比較，雖修正後刑法第31條第1 項規
    定有利被告，但依整體比較結果，仍以修正前之刑罰法律對
    被告有利，則本件自應整體適用修正前刑法之相關規定。
  3.至被告於受有期徒刑執行完畢5 年內，故意再犯本案有期徒
    刑以上之罪，無論依修正前刑法第47條或修正後同條第1 項
    規定均構成累犯，即無有利或不利之情形，本無庸為新舊法
    比較，但本案既尚有其他應依刑法第2 條第1 項規定為新舊
    法比較之情形，此部分仍應依綜合比較結果，整體適用法律
    ，即應適用修正前刑法第47條規定（最高法院97年度第2 次
    刑事庭會議決議參照）。又刑法第55條前段關於想像競合犯
    之規定，固亦修正增訂但書「不得科以較輕罪名所定最輕本
    刑以下之刑」，惟此為法理之明文化，無法律變更之問題，
    應逕行適用裁判時之法律（最高法院95年第21次刑事庭會議
    決議參照），均應併敘明。
四、論罪科刑：
  (一)按公司法於90年11月12日修正施行後，已將「公司申請設立
    、變更登記之資本額」事項，改由會計師負責查核簽證，及
    將應派員檢查等相關規定刪除。至於修正後公司法第388 條
    雖仍規定「主管機關對於公司登記之申請，認為有違反本法
    或不合法定程式者，應令其改正，非俟改正合法後，不予登
    記」，然僅形式上審查其是否「違反本法」或「不合法定程
    式」而已，倘其申請形式上合法，即應准予登記，不再為實
    質之審查。且公司之設立或其他登記事項如涉及偽造、變造
    文書時，須經裁判確定後，始撤銷或廢止其登記。則行為人
    於公司法修正後辦理公司登記事項，如有明知為不實之事項
    ，而使公務員登載於職務上所掌之公文書，足以生損害於公
    眾或他人者，即有刑法第214 條之適用（最高法院96年度第
    5 次刑事庭會議決議參照）。又公司負責人明知公司應收之
    股款，股東並未實際繳納，而以申請文件表明收足，使公務
    員登載於職務上所掌之公文書，足以生損害於公眾或他人，
    所犯公司法第9 條第1 項前段及刑法第214 條兩罪，就行為
    人而言，僅有自然行為概念之一行為，且係基於一個意思決
    定為之，固應評價為一個犯罪行為。然刑法第214 條之罪係
    在保護一般公共信用，除行為人已為不實之申請外，尚待該
    管公務員將之登載於職務上所掌之公文書，始足成立；至於
    公司法第9 條第1 項前段之罪，係在防止虛設公司及防範經
    濟犯罪，只要行為人提出不實之申請，即足成立，不以該管
    公務員已登載於職務上所掌之公文書為必要。二者之犯罪構
    成要件並不相同，屬一行為觸犯數罪名之想像競合犯，應依
    刑法第55條之規定，從較重之公司法第9 條第1 項前段處斷
    （最高法院96年度第7 次刑事庭會議決議參照）。另資產負
    債表乃商業會計法第28條第1 項第1 款所列之財務報表，而
    商業負責人、主辦及經辦會計人員或依法受託代他人處理會
    計事務之人員以虛列股本之不正當方法，使公司或行號之資
    產負債表發生不正確之結果，應成立商業會計法第71條第5
    款之罪。
  (二)本件被告既明知皇電公司、春鼎公司應收之股款，股東均未
    實際繳納，竟與鄭艇、冒名人基於共同犯意聯絡，由被告提
    供資金製作不實之股款收足證明，供鄭艇或冒名人製作資產
    負債表，使該財務報表發生不實結果，繼而併同相關申請文
    件向主管機關表明應收股款均已收足而申請設立登記，並經
    該管公務員核准登載於公司登記簿，足生損害於主管機關對
    公司管理之正確性，核其所為，係犯公司法第9 條第1 項前
    段之應收股款股東未實際繳納而以申請文件表明收足罪、商
    業會計法第71條第5 款之利用不正當方法致使財務報表發生
    不實結果罪，及刑法第214 條之使公務員登載不實文書罪。
    被告與本件受皇電公司及春鼎公司委託代為處理會計事務之
    記帳業者鄭艇、為皇電公司及春鼎公司負責人之冒名人間，
    就前揭犯罪有犯意聯絡及行為分擔，均共同正犯（其中關於
    應收股款股東未實際繳納而以申請文件表明收足罪、利用不
    正當方法致使財務報表發生不實結果罪部分，被告雖非皇電
    公司、春鼎公司之公司負責人或受託代為處理會計事務之人
    員，惟既與具該等身分關係之鄭艇、冒名人共同實行，依修
    正前刑法第31條第1 項規定，仍應論以共同正犯，附此敘明
    ）。被告分就皇電公司、春鼎公司所為應收股款股東未實際
    繳納而以申請文件表明收足、利用不正當方法致使財務報表
    發生不實結果、使公務員登載不實文書之犯行，均時間緊接
    ，犯罪構成要件相同，顯係基於概括犯意而為，應各依修正
    前刑法第56條連續犯之規定論以一罪並加重其刑。又被告前
    揭犯行，係以一行為同時觸犯應收股款股東未實際繳納而以
    申請文件表明收足、利用不正當方法致使財務報表發生不實
    結果、使公務員登載不實文書等3 罪名，為想像競合犯，應
    依刑法第55條規定，從一重之應收股款股東未實際繳納而以
    申請文件表明收足罪處斷。再被告有如事實欄一所示之有期
    徒刑犯罪科刑及執行紀錄，可徵諸卷附臺灣高等法院被告前
    案紀錄表，其於有期徒刑執行完畢後5 年內故意再犯本案有
    期徒刑以上之罪，為累犯，應依修正前刑法第47條規定，遞
    加重其刑。
  (三)爰審酌被告為貪圖借款利息，提供資金予皇電公司、春鼎公
    司為虛假之股款收足證明，而使該二公司資產負債表發生不
    實結果，並據為資本不實之公司設立登記，非但影響政府對
    公司之管理，亦且危及社會經濟之穩定，併衡諸被告未見絲
    毫悔意之犯後態度，及其生活狀況、智識程度、犯罪之動機
    、目的、手段、涉案情節、檢察官求處宣告有期徒刑1 年尚
    稱妥適等一切情狀，量處如主文所示之刑，資為懲儆。又被
    告本案犯罪行為時間在96年4 月24日以前，且均非屬中華民
    國九十六年罪犯減刑條例第3 條第1 項所定不予減刑之罪，
    合於減刑要件，應依上條例第2 條第1 項第3 款、第7 條規
    定，減其宣告刑期二分之一。再被告本案犯罪行為後，刑法
    第41條第1 項前段關於易科罰金折算標準之規定（併依修正
    刪除前罰金罰鍰提高標準條例第2 條前段，現行法規所定貨
    幣單位折算新臺幣條例第2 條規定），已由「以銀元100 元
    即新臺幣300 元以上銀元300 元即新臺幣900 元以下折算1
    日」，修正為「以新臺幣1,000 元、2,000 元或3,000 元折
    算1 日」，經比較結果，修正後規定並未有利被告，此部分
    自應依刑法第2 條第1 項前段規定，適用被告行為時之修正
    前規定，是被告本案犯行於減刑後，應依中華民國九十六年
    罪犯減刑條例第9 條，修正前刑法第41條第1 項前段規定，
    諭知如易科罰金之折算標準。
據上論斷，應依刑事訴訟法第299 條第1 項前段，公司法第9 條
第1 項前段，商業會計法第71條第5 款，刑法第2 條第1 項、第
11條前段、第214 條、第55條，修正前刑法第28條、第31條第1
項、第56條、第47條、第41條第1 項前段，刑法施行法第1 條之
1 ，修正刪除前罰金罰鍰提高標準條例第2 條前段，現行法規所
定貨幣單位折算新臺幣條例第2 條，中華民國九十六年罪犯減刑
條例第2 條第1 項第3 款、第7 條、第9 條，判決如主文。
本案經檢察官李松德到庭執行職務。
中    華    民    國   100    年    2     月    22    日
                  刑事第二庭審判長法  官  蔡明宏
                                  法  官  陳美彤
                                  法  官  李冠宜
以上正本證明與原本無異。
如不服本判決應於收受判決後10日內向本院提出上訴書狀，並應
敘述具體理由；其未敘述上訴之理由者，應於上訴期間屆滿後20
日內向本院補提理由書（均須按他造當事人之人數附繕本），切
勿逕送上級法院。
                                  書記官  劉欣怡
中    華    民    國   100    年    2     月    22    日
附錄：本案論罪科刑法條全文
公司法第9條
公司應收之股款，股東並未實際繳納，而以申請文件表明收足，
或股東雖已繳納而於登記後將股款發還股東，或任由股東收回者
，公司負責人各處年以下有期徒刑、拘役或科或併科新臺幣50萬
元以上250 萬元以下罰金。
有前項情事時，公司負責人應與各該股東連帶賠償公司或第三人
因此所受之損害。
第1 項裁判確定後，由檢察機關通知中央主管機關撤銷或廢止其
登記。但裁判確定前，已為補正或經主管機關限期補正已補正者
，不在此限。
公司之設立或其他登記事項有偽造、變造文書，經裁判確定後，
由檢察機關通知中央主管機關撤銷或廢止其登記。
商業會計法第71條
商業負責人、主辦及經辦會計人員或依法受託代他人處理會計事
務之人員有下列情事之一者，處5 年以下有期徒刑、拘役或科或
併科新臺幣60萬元以下罰金：
一、以明知為不實之事項，而填製會計憑證或記入帳冊。
二、故意使應保存之會計憑證、會計帳簿報表滅失毀損。
三、偽造或變造會計憑證、會計帳簿報表內容或毀損其頁數。
四、故意遺漏會計事項不為記錄，致使財務報表發生不實之結果
    。
五、其他利用不正當方法，致使會計事項或財務報表發生不實之
    結果。
中華民國刑法第214條
（使公務員登載不實罪）
明知為不實之事項，而使公務員登載於職務上所掌之公文書，足
以生損害於公眾或他人者，處3 年以下有期徒刑、拘役或5 百元
以下罰金。